臺灣臺北地方法院民事判決
111年度簡上字第269號
上  訴  人  陳正修  
訴訟代理人  余政勳律師
            李余信嘉律師
被 上訴 人  曾安綺  
訴訟代理人  蔡皇其律師
上列當事人間請求確認本票債權不存在等事件，上訴人對於中華
民國111年3月24日本院臺北簡易庭110年度北簡字第10810號第一
審判決提起上訴，本院於111年11月23日言詞辯論終結，判決如
下：
    主      文
上訴駁回。
第二審訴訟費用由上訴人負擔。
    事實及理由
一、被上訴人主張：兩造於民國107年7月9日登記結婚，婚前交
    往過程中上訴人知道伊因購買預售屋有資金需求而主動贈與
    伊新臺幣（下同）75萬元款項。於107年7月24日兩造發生爭
    吵，上訴人突然提及前開贈與，要求伊簽發如附表所示之本
    票（下稱系爭本票）作為簽收款項證明，否則就限制伊之自
    由不讓離開，伊迫於無奈簽發之。伊後來多次要求上訴人返
    還系爭本票，於107年11月12日兩造因故爭吵時再次提到此
    事。上訴人當時稱系爭本票業已撕毀無法返還，遂親自簽立
    文件同意免除系爭本票債務（下稱系爭同意書），並手持系
    爭同意書拍照（下稱系爭合影照片）。兩造間當時僅有系爭
    本票此一75萬元的本票，系爭同意書自已消滅系爭本票票據
    債權債務關係。詎上訴人於110年提出系爭本票聲請本院以1
    10年度司票字第2182號民事裁定准予強制執行（下稱系爭本
    票裁定），並以系爭本票裁定暨確定證明書向臺灣新北地方
    法院（下稱新北地院）聲請強制執行（案列：110年度司執
    字第58652號，下稱第58652號執行事件），並經囑託臺灣桃
    園地方法院執行（案列：110年度司執助字第1999號清償票
    款事件，下稱第1999號執行事件，與第58652號執行事件合
    稱系爭執行事件）。爰依強制執行法第14條第2項規定，求
    為：㈠確認系爭本票之本票債權不存在、㈡上訴人不得以系爭
    本票裁定及確定證明書對伊強制執行、㈢系爭執行事件之執
    行程序應予撤銷之判決等語。
二、上訴人則以：伊前於107年6月29日借貸45萬元、107年7月3
    日借貸30萬元之現金各一筆給被上訴人購買預售屋，兩造嗣
    後於108年7月4日簽署立約書確認前開借款債務以及被上訴
    人返還義務（下稱系爭立約書），系爭本票乃被上訴人於簽
    署系爭立約書同時交付之擔保票據，其簽發過程非被上訴人
    所述。至於107年11月12日的系爭合影照片中的人雖確實是
    伊本人，但此係被上訴人趁伊酒醉意識不清所為，伊不記得
    有簽署過系爭同意書，亦無免除被上訴人系爭本票債務的意
    思，何況被上訴人於107年7月3日曾簽發另一張75萬元本票
    ，難認系爭同意書係就系爭本票而為等語，資為抗辯。
三、原審為被上訴人全部勝訴之判決，上訴人不服，提起上訴，
    並聲明：㈠原判決廢棄。㈡被上訴人在第一審之訴駁回。被上
    訴人則答辯聲明：上訴駁回。
四、兩造不爭執之事實（見本院卷第96-97頁、第105頁）：
  ㈠上訴人持有被上訴人簽發之系爭本票。
  ㈡系爭合影照片（見原審卷第109頁）內之人為上訴人本人。
  ㈢兩造於108年7月4日簽立系爭立約書。
  ㈣上訴人於110年1月29日持系爭本票向本院聲請本票裁定，本
    院於110年2月3日以系爭本票裁定准許系爭本票得為強制執
    行，該裁定於110年4月16日確定在案。
  ㈤上訴人於110年5月13日執前開本院之確定本票裁定向新北地
    院聲請對被上訴人之財產為強制執行，新北地院以第58652 
    號執行事件受理，於110年5月18日查封被上訴人名下新北市
    板橋區不動產以及核發執行命令扣押被上訴人之存款，另於
    110年5月19日囑託桃園地院執行被上訴人在其轄區之財產（
    存款），桃園地院以第1999號執行事件受理。
  ㈥桃園地院於110年5月24日核發執行命令扣押被上訴人對中信
    銀行南桃園分行之存款債權，並於110年6月22日核發執行命
    令命中信銀行南桃園分行將前開存款款項支付新北地院。
  ㈦本院於110年7月22日以110年度北簡聲字第138號裁定系爭執
    行事件之執行程序在本件判決確定前暫予停止。
五、兩造爭點及本院得心證之理由：
　　被上訴人主張系爭本票係107年7月24日所簽發，於107年11
    月12日經上訴人免除系爭本票票據債務，系爭本票債權不存
    在等節，為上訴人所否認，並以前揭情詞置辯。茲分述如下
    ：
　㈠系爭本票簽發交付之日期：
　　被上訴人主張其於107年7月24日簽發系爭本票等語，業據其
    引用其上發票日及到期日依序載為107年7月24日及107年8月
    30日之系爭本票為證，堪信屬實。雖上訴人辯稱系爭本票係
    被上訴人於108年7月4日所簽立系爭約定書之擔保云云。惟
    細閱系爭約定書，通篇並未約定以系爭本票作為擔保，且系
    爭立約書約定被上訴人之還款內容為：「甲方（指被上訴人
    ，下同）先前向乙方（指上訴人，下同）提出，因預備結婚
    成立家庭，要求乙方支付，甲方與立信建設股份有限公司所
    簽立的預售合約，立信仰真兩房，價金新台幣柒拾伍萬元整
    。(乙方於107年6月29日支付肆拾伍萬元整，107年07月03日
    支付新台幣參拾萬元整。)乙方己確實交付現金支付，甲方
    同意於該房屋售出後或乙方未來有財務需求時，歸還乙方新
    台幣柒拾伍萬元整，絕無異議。」（見原審卷第137頁）。
    除「75萬元」外，系爭立約書簽約日期、所記載交付借款日
    期均與系爭本票之票載發票日不相符，又系爭立約書約定之
    還款日為未來特定事件發生之日，尚未確定，更與系爭本票
    記載明確到期日「107年8月30日」乙節不合，二者更無其他
    日期或文字上的聯繫，上訴人上開辯詞，自不足採。
　㈡上訴人是否已經於107年11月12日表示免除被上訴人系爭75萬
    元本票債務：
　⒈按債權人向債務人表示免除其債務之意思者，債之關係消滅
    ，民法第343條定有明文。又當事人提出之私文書，固應先
    證其真正，始有訴訟法上之形式證據力，此觀民事訴訟法第
    357條規定自明。然其證明真正之方式，不以直接證據為限
    。如能以間接證據證明間接事實，且綜合諸間接事實，得以
    符合論理及經驗法則，而推認待證事實者，亦無不可。
　⒉被上訴人主張上訴人已於107年11月12日免除系爭本票票據債
    務等語，業據提出系爭同意書照片及系爭合影照片為證（見
    原審卷第107至109頁）；上訴人則辯以系爭同意書非其所簽
    立，縱然是，亦僅謂某張本票失效，且無法特定係免除哪一
    張本票票據債務等詞。查：
　⑴本院依上訴人提出之系爭立約書正本，當庭勘驗比對被上訴
    人提出之手機內系爭同意書照片檔上「陳正修」之簽名筆跡
    ，二者筆勢起筆、運筆轉折處、省略筆畫以及連筆之筆畫（
    「陳」的最後一撇一捺二筆畫連成一捺，「修」均省略字體
    中間短豎「丨」的筆畫，最後三撇則連成接近「3」的字型
    ）、字體的佈局方式均相符，且系爭同意書上「陳正修」字
    跡筆畫流利、筆壓輕重自然，並無停頓、斷續、顫抖的情況
    等節，有言詞辯論筆錄可稽（見本院卷第151頁），兩造對
    上開勘驗結果亦均無意見（見本院卷第151頁），是依本院
    上開勘驗結果，堪認手機內系爭同意書之「陳正修」簽名並
    無偽造、描字或模仿之情形。又系爭合影照片所示手持系爭
    同意書拍照之人即上訴人本人，為上訴人所不爭執（如前四
    、㈡，並見原審卷第130頁），衡以手持自己所簽立文件一同
    合影以表彰該文件係本人出具之常情而言，更堪認系爭同意
    書乃上訴人所出具。雖上訴人辯稱其當時有飲酒，意識不清
    云云，然未據舉證以實其說，殊難信實。綜合上情，應認系
    爭同意書已具形式證據力。
　⑵再者，系爭同意書手寫記載：「本人同意曾安綺簽發之新台
    幣柒拾伍萬元借支之購屋款本票失效  陳正修 107年11月12
    日」，並未遭上訴人否認，而系爭本票於107年8月30日即到
    期，亦如前述，上訴人於107年11月12日簽立系爭同意書之
    時，已得行使票據權利，被上訴人亦負有發票人責任，上訴
    人既未證明被上訴人除簽發系爭本票外，另就系爭同意書所
    載「借支之購屋款本票」簽發其他面額75萬元之本票予上訴
    人，則系爭同意書所載之「失效」，當係指系爭本票失去原
    有效力之意思，亦即被上訴人無庸再負擔系爭本票發票人責
    任之意思。是被上訴人依系爭同意書照片及系爭合影照片，
    主張上訴人已免除系爭本票票據債務等語，自堪憑採。上訴
    人徒以前詞為辯，並不可取。
　㈢上訴人對被上訴人之系爭本票債權是否存在？得否為強制執
    行？
　⒈按票據債務人不得以自己與發票人或執票人之前手間所存抗
    辯之事由對抗執票人，票據法第13條前段定有明文。依此規
    定之反面解釋，如票據債務人與執票人間為直接前後手關係
    ，則票據債務人即非不得以其與執票人間所存之抗辯事由對
    抗執票人而拒絕給付票款。又按執行名義無確定判決同一之
    效力者，於執行名義成立前，如有債權不成立或消滅或妨礙
    債權人請求之事由發生，債務人亦得於強制執行程序終結前
    提起異議之訴，強制執行法第14條第2項定有明文。另債務
    人提起債務人異議之訴，並以排除執行名義之執行力為目的
    ，如有理由時，應宣告不許就執行名義全部或一部為強制執
    行。
　⒉被上訴人主張上訴人已免除系爭本票票據債務，系爭執行程
    序應予撤銷，且不得再以系爭本票裁定及確定證明書對其為
    強制執行等語。查，被上訴人簽立系爭同意書免除系爭本票
    票據債務，已認定如前，兩造為系爭本票直接前後手，又為
    兩造所不爭（見本院卷第149至150頁），依票據法第13條前
    段之反面解釋，被上訴人主張系爭本票票據債權不存在，自
    屬有據，其依此請求撤銷系爭執行事件之執行程序，並請求
    上訴人不得持系爭本票裁定及確定證明書為強制執行，亦屬
    有據。
六、綜上所述，被上訴人請求確認上訴人對系爭本票之本票債權
    不存在，並禁止上訴人以系爭本票裁定及確定證明書對被上
    訴人為強制執行，以及請求撤銷系爭執行事件之執行程序，
    均屬正當，應予准許。原審為被上訴人勝訴之判決，並無不
    合，上訴意旨指摘原判決不當，求為廢棄改判，為無理由，
    應予駁回。
七、本件事證已臻明確，兩造其餘攻擊防禦方法及證據，核與判
    決之結果不生影響，茲不一一論列，併此敘明。
八、據上論結，本件上訴為無理由，依民事訴訟法第436條之1第
    3項、第449條第1項、第78條，判決如主文。　
中　　華　　民　　國　　111 　年　　12　　月　　14　　日


                  民事第六庭  審判長法  官  許純芳

                                    法  官  陳智暉

                                    法  官  石珉千
以上正本係照原本作成。
本判決不得上訴。
中　　華　　民　　國　　111 　年　　12　　月　　14　　日
                                    書記官  楊婉渝
附表：
編號 發  票  日 （民國） 票面金額 （新臺幣） 到  期  日 （民國） 發票人 票據號碼 1 107年7月24日 75萬元 107年8月30日 曾安綺 CH0000000